【裁判字號】    89,訴易,87
【裁判日期】    891101
【裁判案由】    侵權行為損害賠償
【裁判全文】
臺灣高等法院民事判決  八十九年度訴易字第八七號
      原      告  乙○○
      被      告  甲○○
      訴訟代理人  顏武男律師
右當事人間因請求侵權行為損害賠償事件，本院判決如左︰
    主    文
被告應給付原告新臺幣肆萬貳仟玖佰零玖元。
原告其餘之訴駁回。
訴訟費用由被告負擔二十五分之一，餘由原告負擔。
原告假執行之聲請駁回。
    事    實
甲、原告方面：原告未於言詞辯論期日到場，惟據其以前到場所為之聲明及陳述如次
    ：
  壹、聲明：
    一、被告應給付原告新臺幣（下同）九十一萬五千三百九十七元。
    二、願供擔保聲請宣告假執行。
  貳、陳述：
    一、被告於民國八十七年九月二十四日十二時許，駕駛車牌ＭＲ－三八三計程車
        ，沿台北市○○路，由東往西行駛，行經濟南路與建國南路交岔路口，未遵
        守交通號誌，貿然闖紅燈，適原告騎乘機車沿建國南路穿越該路口，為被告
        所駕之車前保險桿撞及原告機車左後側，原告因而人車倒地，致右大腿骨骨
        幹骨折、左腳踝及左手肘擦傷。刑事部分，業經本院八十九年度交上易字第
        一五七號刑事判決以被告過失傷害判處拘役二十日在案。
    二、茲謹將上訴金額計算如下：
      (一)醫藥費部分：
        原告受傷後，共支出醫療費二萬三百三十七元。
      (二)增加生活上需要之必要費用部分：
        柺杖五百元、紙尿布九百十元及回診十四次之醫療費二千八百元，合計共四
        千二百一十元。
      (三)看護費用：
        原告因受傷，自八十七年九月二十四日起至八十七年十月九日止，及八十九
        年四月二十四日至八十九年五月二日止，前後二次手術共二十五日均商請原
        告之母代為照顧起居，自受有相當看護費用之損失，依目前一般看護平均費
        用每日二千元計算，共五萬元。
      (四)減少收入：
        原告收入每月逾四萬一百元，前後二次手術各有六個月、一個月無法工作，
        共減少收入二十八萬七百元，及一個半月之年終獎金六萬零一百五十元，合
        計為三十四萬零八百五十元。
      (五)精神慰撫金：原告因此受傷下半身終生留有疤痕，精神痛苦至鉅，故請求五
        十萬元之精神慰撫金。
乙、被告方面：
  壹、聲明：
    一、原告之訴及假執行之聲請均駁回。
    二、如受不利之判決，願供擔保請准宣告免為假執行。
  貳、陳述：
    一、被告駕駛計程車沿台北市○○路由東往西方向行駛，行經台北市○○區○○
        路與建國南路交岔路口時，適逢原告乙○○冒然騎機車沿建國南路闖紅燈穿
        越該路口，為被告所駕駛之車前保險桿撞及原告機車左後側，潘某因而人車
        倒地，受傷等情有台灣台北地方法院八十八年交易字第一０一號及鈞院八十
        九年交上易字刑事判決可稽。
    二、按證人鄭光宇在案發後二個半小時即八十七年九月二十四日下午二時三十分
        接受員警邢志正偵訊時供述：「我人站立在建國南路南側行人穿越道上欲通
        過路口時，當時我看到建國南路南北向燈號已轉為紅燈（即原告行向），但
        有一重型機車ＧＤＪ－七六八號（原告乙○○所駕駛之機車）沿建國南路北
        向南行駛，我要讓該重機車通過後，才過馬路，但該重機車左側車身與一營
        業小客車ＭＲ－三八三號沿濟南路東向西行駛之左前保險桿撞及而肇事．．
        」是建國南路方向之燈號已經轉變為紅燈，原告猶仍騎機車闖紅燈行駛過來
        ，復據目擊證人在前開路口擺檳榔攤之朱玉文在台灣台北地方法院刑庭八十
        八年五月三日時證稱：「其有目睹車禍，被告所駕駛之計程車之濟南路方向
        為綠燈，原告乙○○所騎乘之機車方向建國南路燈號為紅燈，車禍發生後，
        機車撞到路人（即鄭光宇），被撞到之路人站在斑馬線，倒下來之後該路人
        也在斑馬線，可證證人鄭光宇本來因紅燈站在紅磚道上等待燈號變換，待其
        行進方向之濟南路燈號已變綠燈，其行走到斑馬線上，見原告乙○○騎乘機
        車自建國南路北往南闖紅燈而來，故要讓原告機車先行︰︰﹂故本件車禍之
        所以發生，應係原告乙○○闖紅燈所致。
    三、本件車禍其事故發生之原因，送請台北市車輛行車事故鑑定委員會鑑定及台
        北市政府交通局覆議結果，均認本件肇事原因為原告乙○○違返號誌闖紅燈
        所致，被告並無任何違規情事，有鑑定意見書及覆議意見書各一份可證。
    四、被告依上所述並無侵權行為，原告起訴請求損害賠償，顯然無據，退一步言
        ，原告起訴請求之事項，亦有可議之處，詳述如左︰
      (一)按當事人就有利於己之事實，應負舉證之責，民事訴訟法第二百七十七條有
        明文規定，本件原告乙○○起訴請求看護費用五萬元，並未見其舉證於明，
        何以有此必要，及其請誰看護，費用多少。況原告自承︰「雖原告與母親間
        無現實看護費之支付．．」原告既無支付看護費，亦即無損害之可言，其請
        求顯失依據。
      (二)減少收入部份，雖原告提出一紙勞工保險卡為證，然原告事發之八十七年九
        月二十四日是否在所謂英屬維京群島商漢登企業有限公司台灣分公司任職，
        每月薪水多少，理應提出當年扣繳憑單，以實其說，原告以該保險卡請求，
        亦無理由。
      (三)精神慰撫金，原告乙○○係依何種標準而請求，達五十萬元之鉅。
    五、退一步言，所有之肇事責任，理應由乙○○負責，被告如有應負之肇事責任
        ，微乎其微。
    理    由
一、原告未於言詞辯論期日到場，經核並無民事訴訟法第三百八十六條所列各款情事
    ，爰依被告之聲請，由其一造辯論而為判決。
二、原告主張：被告於民國八十七年九月二十四日十二時許，駕駛車牌ＭＲ－三八三
    計程車，沿台北市○○路，由東往西行駛，行經濟南路與建國南路交岔路口，未
    遵守交通號誌，貿然闖紅燈，適原告騎乘機車沿建國南路穿越該路口，為被告所
    駕之車前保險桿撞及原告機車左後側，原告因而人車倒地，致右大腿骨骨幹骨折
    、左腳踝及左手肘擦傷。原告因此支出醫藥費二萬三百三十七元；增加生活上需
    要之必要費用四千二百一十元；看護費用五萬元；減少收入三十四萬零八百五十
    元；又原告因此受傷下半身終生留有疤痕，精神痛苦至鉅，故請求五十萬元之精
    神慰撫金等情，爰依侵權行為之規定，求為命被告如數賠償之判決。
    被告則以：本件肇事原因為原告違反號誌闖紅燈所致，被告並無任何違規情事，
    自不負賠償責任。縱認被告有應負之肇事責任，亦微乎其微，且原告就其請求之
    看護費用、減少收入及慰撫金部分均未舉證證明等語，資為抗辯。
二、原告主張其於前述時地騎機車為被告所駕之車前保險桿撞及機車左後側，原告因
    而人車倒地，致右大腿骨骨幹骨折、左腳踝及左手肘擦傷之事實，業據其提出診
    斷書為證，且為被告所不爭執，堪信為真實。
三、至原告主張本件車禍肇事原因為被告違反號誌闖紅燈所致等語，惟被告所否認，
    並辯稱係原告違返號誌闖紅燈所致，被告並無任何違規情事，經查：
  (一)證人鄭光宇於警訊中供述：約上述時間，我人站在建國南路南側行人穿越道，欲
    通過路口時，當時我人有看到建國南路南北向已轉換成紅燈，但有一重機車ＧＤ
    Ｊ－七六八沿建國南路北向南慢車道行駛，我要讓機車通過後才通過馬路，但該
    機車左側車身與一營小客車ＭＲ－三八三沿濟南路東向西行駛之前保險桿撞及而
    肇事，但該重機車摔倒滑行致撞及我．．．．。等語（見偵查卷第十二頁），且
    另一證人即於前開肇事路口擺攤販售檳榔之朱玉文供稱：其有目睹車禍，被告所
    駕駛計程車之濟南路方向為綠燈，原告所騎乘機車方向之建國南路燈號為紅燈，
    車禍發生後，機車撇到路人（本院按此路人應係指證人鄭光宇），被撞到之路人
    站在斑馬線，倒下來之後該路人也在斑馬線，機車撞到路人後也倒在斑馬線等語
    （當日訊問筆錄參照），可知證人鄭光宇本來係因為紅燈站在紅磚道上等待燈號
    變換，待其行進方向之濟南路燈號已變為綠燈，其往前行走到斑馬線上，見原告
    騎乘機車自建國南路北往南闖紅燈前來，故要讓原告先行通過，未料原告為被告
    依綠燈行走撞及，故其方被原告所騎乘機車撞倒而倒於斑馬線上，是由證人鄭光
    宇上開於警訊中離案發時間較近之供述及目擊證人朱玉文之供述，本件車禍之所
    以發生主要因素應係原告闖紅燈所致。原告主張本件車禍肇事原因為被告違反號
    誌闖紅燈所致等語，並非可採。
  (二)惟按，交通號誌為指揮交通之一種手段，綠燈號誌表示駕駛人可前進行駛而已，
    駕駛人在行駛中仍需按道路交通規則第九十四條第三項規定注意車前狀況，並隨
    時採取必要安全措施，以避免危險之發生（參見最高法院二十四年上字第一六九
    六號判例）。依被告於檢察官偵查中供述：我車子保險桿右前側撞到對方機車引
    擎部位，原告亦供述：我機車左後方被撞到。再依卷附道路交通事故調查報告表
    警繪現場圖，顯示原告遵行之慢車道位於路口西側，距路面邊線寬四．五公尺，
    被告車輛東往西停置路口，車頭距西側路面邊線四．二公尺，可知被告車輛快速
    進入路口，並已達原告遵行之慢車道，參酌證人鄭光宇上揭供述當時燈號剛轉換
    ，其人站於人行穿越道，見有南向北機車，乃暫停欲讓機車先行通過。查證人鄭
    光宇既能發見被害人機車而駐足，被告理應能發見而煞停，而依當時情形天氣佳
    ，視距線良好，路面乾燥無障礙，並無不能注意之情形，竟疏未注意，以致肇事
    ，顯有過失，雖原告騎機車闖紅燈嚴重違規，仍不能解免被告之過失責任。至本
    件經送台北市車輛行車事故鑑定委員會鑑定及台北市政府交通局覆議，雖認本件
    事故發生之原因為原告違反號誌管制闖紅燈所致，被告無任何違規情形，有各該
    鑑定意見書及覆議意見附卷可稽，惟對於原告闖紅燈之行為，被告是否全然無法
    注意，以避免車禍發生，並未於鑑定及覆議意見書中提及，是上開鑑定，尚不能
    為被告有利之證明，本院八十九年度交上易字第一五七號刑事判決亦同此認定，
    並以被告過失傷害判處拘役二十日在案。被告辯稱其並無任何違規情事等語，自
    非可採。
  (三)被告之過失，核與被害人身體受傷，有相當因果關係，本院斟酌兩造原因力之強
    弱，認被告應負十分之二之過失責任。被告辯稱其不負過失責任等語，並非可採
    。
五、按因故意或過失不法侵害他人之權利者，負損害賠償責任；又不法侵害他人之身
    體或健康者，對於被害人因此喪失或減少勞動能力或增加生活上之需要時，應負
    損害賠償責任；不法侵害他人之身體、健康者，被害人雖非財產上之損害，亦得
    請求賠償相當之金額；再損害之發生或擴大，被害人與有過失者，法院得減輕賠
    償金額或減免之，民法第一百八十四條第一項前段、第一百九十三條第一項、第
    一百九十五條第一項、第二百十七條第一項分別定有明定。查被告因過失致原告
    受有傷害等事實，已如前述，依前揭規定，被告自應連帶負損害賠償責任。茲就
    原告請求賠償之損害，應否准許，分述為次：
  (一)醫藥費部分：
    原告因被告肇事受傷，支出之醫藥費用合計為二萬三百三十七元之事實，業據原
    告提出醫療費用收據等件為據，且為被告所不爭執，故原告請求此部分損害賠償
    ，合於民法第二百十六條第一項規定，應予准許。
  (二)增加生活上需要之必要費用部分：
    原告因被告肇事受傷，須購用柺杖五百元、紙尿布九百十元及回診十四次之費用
    二千八百元，合計共四千二百一十元之事實，業據原告提出統一發票、收據等件
    為據，且為被告所不爭執，故原告請求此部分損害賠償，亦應予准許。
  (三)看護費用部分：
    原告主張其因受傷，自八十七年九月二十四日起至八十七年十月九日止，及八十
    九年四月二十四日至八十九年五月二日止，前後二次手術期間共二十五日均商請
    原告之母代為照顧起居，自受有相當看護費用之損失等語，惟查原告係右股骨幹
    骨折，住院手術期間顯需他人協助照顧起居，其由母親照顧，固係出於親情，但
    親屬看護所付出之勞力，並非不能計價為金錢，只因兩者身份關係密切而免除支
    付，此種親屬基於身份關係之恩惠，自不能加惠於加害人，故應衡量及比照僱用
    職業看護工看護情形，認原告受有相當親屬看護費用之損失，而原告前後二次手
    術期間，依診斷証明書所載係自八十七年九月二十四日至同年十月九日止及八十
    九年四月二十四日至同年月二十六日止，共二十日，依目前一般看護平均費用每
    日二千元計算，原告看護費用之損失共四萬元，其逾此部分之請求，為無理由。
  (四)減少收入部份：
    原告主張其收入每月逾四萬零一百元，前後二次手術各有六個月、一個月無法工
    作，共減少收入二十八萬七百元，及一個半月之年終獎金六萬零一百五十元，合
    計為三十四萬零八百五十元等語，固提出勞工保險卡乙紙為證，依該勞工保險卡
    所載，原告係於八十七年六月八日經英屬維京群島商漢登企業有限公司台灣分公
    司為其投保，惟原告並未舉證證明其確實因本件車禍而分別有六個月、一個月無
    法工作經其僱用人扣除薪水及年終獎金之事實，原告空言主張其受有收入減少之
    損失，自非可採。
  (五)精神慰撫金部分：
    查原告受傷多處，肉體、精神確受極大痛若，本院斟酌實際情況，及兩造之身分
    、地位、經濟能力等，認為原告請求五十萬元，尚嫌過高，應予核減為十五萬元
    ，方屬公允，逾此數額之請求，為無理由。
  (六)綜上，原告得請求之醫藥費用、增加生活上需要之必要費用、看護費及慰撫金，
    合計為二十一萬四千五百四十七元。依前述被告與原告應負擔之過失責任比例為
    二比八計算，原告得請求金額應為四萬二千九百零九元（元以下四捨五入）。
六、綜上所述，原告基於侵權行為之損害賠償請求權，請求被告賠償原告四萬二千九
    百零九元，洵屬正當，應予准許。逾此部分所為之請求，為無理由，應予駁回。
七、原告雖陳明願供擔保，聲請宣告假執行，經核其勝訴部分，金額未逾一百萬元，
    不得上訴第三審，一經本院判決，即告確定，自毋庸宣告假執行；其餘敗訴部分
    ，因訴之駁回而失所附麗，自應全部駁回。
八、結論：本件原告之訴，為一部有理由，一部無理由，爰判決如主文。
中      華      民      國    八十九    年     十一     月      一      日
                                民事第三庭
                                    審判長法  官  張  宗  權
                                          法  官  陳  永  昌
                                          法  官  蕭  艿  菁
右正本係照原本作成。
不得上訴。
中      華      民      國    八十九    年     十一     月      三      日
                                          書記官  尤  峰  惠


司法院資訊處製作；財團法人民間司法改革基金會備份。
